臺灣士林地方法院民事判決　　　　　　　　　　　　九十二年度訴字第一四六三號
　　原　　　告　乙○○○
　　法定代理人　丙○○
　　訴訟代理人　何乃隆律師
　　複代理人　　戊○○
　　被　　　告　甲○○
　　訴訟代理人　謝政達律師
　　　　　　　　彭敘明律師
當事人間請求損害賠償事件，本院於九十三年六月十日言詞辯論終結，判決如下：
    主    文
被告應連帶給付原告新台幣壹拾柒萬柒仟元及自民國九十二年十二月二日起至清償日
止，按週年利率百分之五計算之利息。
原告其餘之訴駁回。
訴訟費用由被告負擔百分之二十五；餘由原告負擔。
    事    實
甲、原告方面：
  壹、聲明：
    一、被告應給付原告新台幣（下同）七十七萬二千一百四十九元，及自起訴狀繕
        本送達翌日起至清償日止，依週年利率百分之伍計算之利息。
    二、訴訟費用由被告負擔。
  貳、陳述：
    一、原告「乙○○○」乃是向台北市政府文化局立案，領有「台北市業餘演藝團
        體登記證」（見證物一）之非法人團體，有進行訴訟之當事人能力，合先陳
        明。
    二、被告原任職為原告之行政總監，但是被告因為陸續對於經手之費用，不能提
        出合理之說明；亦遲遲不能提出可信之單據，故原告於九十年十一月廿三日
        下午四時許，召集關係人與被告對質，才發現：
    １、被告利用負責經辦民國九十年七月下旬，在台南市立藝術中心假日廣場演出
        「官靈芝演唱會及官靈芝爵士樂演唱會」之機會（見證物二），總共向原告
        ：
　  （１）於九十年七月二日支領場地訂金二十萬元（見證物三），但是于九十年十
          一月廿三日對質時，發現根本不用支付場地訂金，被告詐得該二十萬元後
          ，用於交付汪的股份有限公司為出資股金。
　  （２）九十年七月十一日支領往返機票款六萬四千元（見證物四）；九十年七月
          十七日又支領往返機票款陸萬肆仟元（見證物五），九十年八月廿一日再
          支領機票費六萬四千元（見證物六），但是被告交回報帳之機票只有七萬
          零一百一十五元（見證物七）。
　  （３）九十年八月十七日支領一十八萬元及二十一萬八千元（見證物八、九），
          宣稱是用於支付演出人員費用，但是經九十年十一月廿三日當天及事後之
          查證，演出人員只有支領到其中之一十八萬元、八萬元及一萬五千元（見
          證物十、十一）。
　  （４）九十年八月三日預領活動經費五萬元（見證物十二）。
　  （５）九十年七月廿六日支領一萬元（見證物十三）。
　  （６）九十年六月十八日支領一萬元；九十年七月十七日又支領七千三百五十元
          （見證物十四）。
　  （７）九十年八月廿七日支領一萬一千四百八十元（見證物十五）。
    （８）九十年十月三日支領活動尾款一十一萬一百二十元（見證物十六）。
        但是（４）項至（８）項之事先支領，被告事後只以一堆共計四萬八千六百
        八十六元之不相干統一發票（見證物十七）報銷之。
        故依原告之大略估計，以上各項帳目不清之款項，被告可疑侵占原告之公款
        達五十九萬五千一百四十九元。
    ２、被告於九十年九月廿日向原告支領應用於承辦「台北藝術節」活動之簽約金
        一十七萬七千元（見證物十八），既未交付台北市政府；又未返還予原告，
        亦經告訴人委任何乃隆律師催告被告提出單據或返還（見證物十九），而未
        見被告置理。
    三、故被告利用職務之便，以詐術或侵吞之手法，共計侵害原告之財產權共計七
        十七萬二千一百四十九元，依民法第一百八十四條第一項之規定，被告應賠
        償原告所受到之損害。
乙、被告方面：
  壹、聲明：駁回原告之訴及假執行之聲請。
  貳、陳述：
    一、按民法第一百八十四條第一項規定：「因故意或過失，不法侵害他人之權利
        者，負損害賠償責任。」同法第二百十六條第一項則規定：「損害賠償，除
        法律另有規定或契約另有訂定外，應以填補債權人所受損害及所失利益為限
        。」就此，最高法院十九年上字第二三一六號判例（被證七）即揭示：「（
        一）關於侵權行為賠償損害之請求，以受有實際損害為要件。（二）損害賠
        償之範圍，應以被害人實際所受損害為衡。」最高法院四十八年台上字第四
        八一號判例（被證八）另揭示：「損害賠償之債，以有損害之發生及有責任
        原因之事實，並二者之間，有相當因果關係為成立要件。故原告所主張損害
        賠償之債，如不合於此項成立要件者，即難謂有損害賠償請求權存在。」是
        綜上民法規定及最高法院判例之見解可知，一般侵權行為之損害賠償請求權
        ，至少須具備以下要件方足成立：（一）權利被侵害（二）受有實際損害（
        三）加害人有故意或過失行為（四）該行為須不法（五）不法行為與損害間
        有相當因果關係；且其請求賠償之數額不得超過所受實際損害。且查民事訴
        訟法第二百七十七條就舉證責任之分配規定：「當事人主張有利於己之事實
        者，就其事實有舉證之責任。」最高法院四十八年台上字第八八七號判例則
        進一步闡示謂：「主張法律關係存在之當事人，需就該法律關係所須具備之
        特別要件，負舉證之責。」（被證九）故依法原告對要件事實之存在，自負
        有舉證責任，合當陳明。
    二、起訴狀附表編號１，九十年七月二日所匯之二十萬元部分：
        按此筆二十萬元款項乃被告代原告轉匯予訴外人丁○○之借款（詳被證二）
        ，並非被告所請領之官靈芝演唱會之定金，該筆匯款實際上亦由原告之會計
        親自填寫匯款單後匯款與丁○○（即汪的股份有限公司），並收執丁○○所
        簽發之九十年八月三十一日之支票，與被告無涉。故若被告真有詐領定金情
        事，豈敢如此明目張膽匯款？原告將此帳目指為被告所請款項，乃因該張支
        票退票無法兌現所致。
        況查依原告內部請款程序，被告預先請領工作款項者，須填具「預支申請單
        」以憑領款，故若真有原告所指稱被告藉詞官靈芝演唱會須繳交場地訂金而
        請款侵吞之情事者，則原告必留存有被告所簽具之請款單。惟查原告迄今未
        提出此預支申請單以證明被告藉詞演唱會定金申請詐得，故足證原告之指摘
        ，係屬無據。
        復參以原告告訴被告侵占案之不起訴處分書亦認為：「告訴人（按即指原告
        ）自始即無法提出此筆款項支出之名目為何，究係私人借貸、贈與抑或廖柏
        清經由被告像告訴人周轉借貸之用，均不無可能，」（詳被證一，第三頁倒
        數第二行）更足證明原告之指摘之主張，顯屬空言。
    三、編號２至編號４，未核銷機票費差額十二萬一千八百八十五元部分：
        前開官靈芝演唱會工作人員均係搭乘飛機往返台北台南，故演唱會前被告即
        依工作人數預先請領機票費用以便購票。且前開演唱會演出完畢後，有關系
        爭機票之報繳，雖有欠缺部分機票，惟均經原告事後審核無誤而予以核銷，
        可知原告當時已認為系爭款項之報銷並無問題。按前開台南演唱會之演出完
        成後，因部分人員欲繼續遊玩或其他原因而滯留台南或另有先行返回，故被
        告乃將回程機票交予此等人員自行保管使用，而因該等人員嗣後未將機票存
        根交給被告或原告，故被告事實上無法持有全部機票繳回報銷，例如官寶美
        （即演唱會主唱官靈芝）、Dimetrio Watnnabe Francisco、Roberto Zayas
        等諸多工作人員均未繳回其回程機票。然系爭機票費用既係原告預先審核演
        唱會工作人數後核撥，可知縱被告事後無機票可供繳回，亦僅係欠缺單據繳
        回之程序問題而已，並不影響工作人數無誤乙節。故若被告真有侵占部分工
        作人員之機票（例如原告所主張被告侵占官寶美機票費用），則包括主唱官
        寶美等諸多人員豈有不來請求機票費用之理？故不能因被告事後欠缺機票繳
        回，即可證明被告侵占該筆款項。原告既未能證明此等人員另向原告請求機
        票費用，顯見原告並未受到機票費用之損害。
        況查民事訴訟法第三百四十四條第一項規定：「下列各款文書，當事人有提
        出之義務：五、就與本件訴訟有關之事項所作者。」第二百八十二條之一第
        一項規定：「當事人因妨礙他造使用，故意將證據滅失、隱匿或致礙難使用
        者，法院得審酌情形認他造關於該證據之主張或伊該證據應證之事實為真實
        。」原告既已事先審核工作人數並據此核撥機票費用，則原告嗣後主張被告
        詐領機票費，自應由原告提供演唱會工作人員名冊，以名冊人數對照被告所
        領機票人數來證明被告有溢領款項。
        查原告於九十三年四月八日庭訊時業已表明「本件爭執限縮為編號一的二十
        萬元匯款及編號十三的十七萬七千元部分」、九十三年三月十一日庭訊陳稱
        「認為依現有證據‧‧‧其餘起訴所主張之金錢部分，我們舉證有困難。」
        故就此部分原告已因無法舉證，放棄其主張。
    四、編號５至編號６，台南演出費用差額十二萬三千元部分：
        按參與前開台南演唱會之人員並非僅有官寶美及王宗正二人而已，尚須諸多
        相關工作人員之參與始有可能舉辦演唱會，原告當然必須對此等人員給付報
        酬。故若被告真有未給付工作人員酬勞而占為己有之情形，則該等未領報酬
        人員何以迄今未來追討？原告既未另行給付報酬與此等人員，足證原告根本
        未受有何等損害。此節原告故意不提隻字片語，可知原告乃意圖誤導鈞院。
        況原告內部行政程序未嚴格要求演出人員須簽領收據，此並經前開侵占案檢
        察官調查認定：「益證告訴人之會計帳務內部控管，平時即為因人而易」在
        案（詳被證一，第四頁第四行）。故原告未能取得所有工作人員簽領之收據
        ，實乃因原告向來之會計制度並不確實要求使然，惟不能以工作人員未簽具
        收據即可以此逕誣指被告侵占報酬。此對照原告僅陳報王宗正簽領之收據（
        詳原證十一）並未陳報官寶美簽領之收據，然原告亦不否認官寶美已領取報
        酬乙節，更足證明，不能以演出人員未簽領收據，即可逕為證明演出人員未
        領到報酬。且查原告所陳報其與官寶美簽訂之合約書內容（詳原證十）與事
        實不符，蓋前開官靈芝演唱會，係於九十年八月間即演出完畢，惟查原告所
        陳報之契約書之簽約日期竟記載為九十年十一月二十八日。經被告探查得知
        ，此份契約書乃原告為進行前開刑事告訴案件而臨訟製作，故出現日期與事
        實不符之漏洞，被告否認該契約書之真正。且原告於九十三年四月八日庭訊
        時業已表明「本件爭執限縮為編號一的二十萬元匯款及編號十三的十七萬七
        千元部分」、九十三年三月十一日庭訊陳稱「認為依現有證據‧‧‧其餘起
        訴所主張之金錢部分，我們舉證有困難。」故就此部分原告已因無法舉證，
        放棄其主張。
    五、編號７至１２部分：
        因原告未能證明原證十七等發票係被告所報繳，且原告又未詳加說明此部分
        金額如何受有實際損害，故被告除否認該等證據之真正外，亦無從對原告如
        此空泛之主張為防禦。且原告於九十三年四月八日庭訊時業已表明「本件爭
        執限縮為編號一的二十萬元匯款及編號十三的十七萬七千元部分」、九十三
        年三月十一日庭訊陳稱「認為依現有證據‧‧‧其餘起訴所主張之金錢部分
        ，我們舉證有困難。」故就此部分原告已因無法舉證，放棄其主張。
    六、編號１３，台北藝術節定金十七萬七千元部分，被告主張抵銷：
        按「債權人占有屬於其債務人之動產，而具有左列各款之要件者，於未受清
        償前，得留置之：一、債權已至清償期者。二、債權之發生，與該動產有牽
        連之關係者。三、其動產非因侵權行為而占有者。」民法第九百二十八條對
        於留置權之要件定有明文。
        原告原承辦台北市政府九十年十月「台北藝術節」演出活動，故於九十年九
        月二十日將系爭活動款項存入被告帳戶供相關事務支用。惟因納莉颱風於九
        十年九月來襲（詳被證五）重創台北市，導致台北藝術節活動被迫暫停，故
        系爭款項仍留存被告處。
        嗣因原告於九十年十一月二十三日無故資遣被告（詳被證六），原告不僅未
        給付分毫資遣費（五萬五千元），更積欠被告九十年十一月份二十三天之之
        工資五萬一千八百七十二元（被證十）及被告應休未休假之十五天工資三萬
        五千元未支付，且因被告先前曾代墊部分事務費用（六萬零八百三十九元）
        原告尚未歸還，故總計原告資遣被告當時尚積欠被告二十一萬八千五百九十
        元拒不給付（九十年十一月份工資，原告於九十一年四月四日才給付予被告
        ，故被告自行結算迄今原告尚積欠資遣費、未休假工資及代墊費用十六萬六
        千七百十八元）。
        被告既遭原告違法資遣，且又未獲工資給付，被告為保障自己權益乃扣留系
        爭十七萬七千元，等待原告前來結算所積欠之費用，故被告扣留此筆款項乃
        行使法律所賦予之留置權，職是此筆款項之扣留並非原告之權利被侵害或損
        害，被告亦無不法意圖可言。原告欠款不還，竟還誣指被告侵占，其指控與
        事實有極大的差距。
        就上開資遣及欠費等爭議，被告曾向台北市勞工局請求協助，勞工局於九十
        一年五月二十二日召開調解會議成立調解，調解結論為（詳被證七）：「因
        資方（乙○○○）提出對勞方（甲○○）之侵占訴訟，待法院審理後，如勞
        方獲未起訴或無罪宣判者，資方應即恢復勞方工作權（即僱傭關係繼續存在
        ）。」且民法第四百八十六條規定：「報酬應依約定之期限給付。」勞動基
        準法第二十三條第一項規定：「工資之給付，除當事人有特別約定或按月預
        付者外，每月至少定期發給二次，按件計酬者亦同。」此外，民法第二百三
        十四條規定：「債權人對於已提出之給付，拒絕受領或不能受領者，自提出
        時起，負遲延責任。」民法第四百八十七條規定：「僱用人受領勞務遲延者
        ，受僱人無補服勞務之義務，仍得請求報酬。」故如原、被告間僱傭關係繼
        續存在者，原告仍負有給付工資予被告之義務。
        查被告於九十年十一月間遭原告違法解僱後向勞工局請求協助，並極力向原
        告表示願回復原職履行工作義務，然而原告卻始終拒絕被告之請求，有前開
        調解會議紀錄可稽（詳被證七），此項事實核屬被告已提出給付但原告受領
        勞務遲延。且依前開調解結論，若被告獲未起訴者，僱傭關係繼續存在，今
        被告既已獲不起訴處分，則原、被告兩造間之僱傭關係繼續存在，自不因嗣
        後之續行偵查，影響其獲未起訴要件之業已成就，故依上開調解結論及法律
        規定，原告仍應自違法解僱之日起給付工資每月七萬元予被告（詳被證十，
        九十年十一月二十三日資遣時二十三天工資為53,667元，則月薪為：53,667
        ÷23×30∥70,000元）。詎原告不僅不履行調解結論，反而於刑案不起訴後
        再對被告提起民事訴訟，圖藉訴訟程序干擾被告生活，並妨害被告之名譽，
        是原告之訴，顯非正當。
        故退萬步言，縱鈞院認為被告負有賠償義務，然因兩造間僱傭關係仍存在，
        原告應自九十年十一月二十四日起按月給付工資七萬元予被告，則即便只計
        算至九十三年二月二十四日止（二十七個月），原告亦已積欠被告工資達一
        百八十九萬元，遠超過原告請求之金額，故被告主張以原告尚積欠被告之工
        資、資遣費及代墊款等抵銷此項賠償，則原告本件起訴亦無理由。
    七、檢察官亦認定被告並無不法所有意圖及侵占行為：
        就被告是否將系爭款項侵占為己有之爭議，原告前於九十一年間向台北地方
        法院檢察署對被告提出侵占告訴，案經檢察官偵查後認為：被告主觀上並無
        不法所有意圖，且原告亦不能證明被告有將系爭款項占為己有之侵占事實，
        故對被告做出不起訴處分（詳被證一）。檢察官既經年餘之調查後認定被告
        並無侵占行為及不法所有意圖，足見原告之指摘確無實據。
        復徵以原告提起本件訴訟以來，迄今仍不能另舉證證明被告有何故意不法行
        為，則原告指摘被告以詐術或侵吞手法故意侵害原告財產權等語顯屬無據，
        要與前開損害賠償請求權之要件不符，故原告之訴應予駁回。
            理    由
一、本件原告起訴主張：被告利用負責經辦九十年七月下旬，在台南市立藝術中心假
    日廣場演出「官靈芝演唱會及官靈芝爵士樂演唱會」之機會，被告疑侵占原告之
    公款達五十九萬五千一百四十九元（詳如附表編號一至十二）；另被告復於九十
    年九月廿日向原告支領應用於承辦「台北藝術節」活動之簽約金一十七萬七千元
    （詳如附表編號十三）之際，既未將該款項交付台北市政府；亦未返還予原告；
    則被告利用職務之便，以詐術或侵吞之手法，共計侵害原告之財產權共計七十七
    萬二千一百四十九元，為此，依民法第一百八十四條第一項之規定提起本訴。
二、被告則以：被告並無任何行為該當侵權行為要件，自不負賠償責任，而附表編號
    一之二十萬元款項，乃被告代原告轉匯予訴外人丁○○之借款，若本院仍認為其
    負有賠償義務，然被告既遭原告違法資遣，又未獲工資給付，被告為保障自己權
    益扣留附表編號十三之十七萬七千元，乃行使法律所賦予之留置權；且因兩造間
    僱傭關係仍存在，原告應自九十年十一月二十四日起按月給付工資七萬元予被告
    ，則即便只計算至九十三年二月二十四日止，原告亦已積欠被告工資達一百八十
    九萬元，故被告主張以原告尚積欠被告之工資、資遣費及代墊款等抵銷此項賠償
    ，則原告本件起訴亦無理由等語，資為抗辯。
三、原告主張：被告曾支領附表編號一之二十萬元部分；又附表編號十三之十七萬七
    千元部分，因納莉颱風侵襲，導致台北藝術節活動被迫暫停，系爭款項仍留存被
    告等事實，為被告所不爭執，是原告此部分之主張堪信屬實。
四、本案經本院先於九十三年三月十一日整理並協議簡化爭點（詳見本院之言詞辯論
    筆錄），原告自承其除就附表編號一及編號十三部分，認為依現有證據足以證明
    被告有侵權外，其餘附表編號二至十二所主張之金錢部分，其舉證有困難。本院
    復於九十三年四月八日整理並協議簡化爭點（詳見本院之言詞辯論筆錄），是以
    本院僅就兩造協議簡化之爭點為審究，合先敘明。又經整理簡化之爭點如下：
（一）本件之爭執僅限縮為附表編號一之二十萬元匯款及附表編號十三之十七萬七千
      元部分。
（二）附表編號一之二十萬元係原告借予訴外人丁○○還是被告自行挪用？
（三）附表編號十三之十七萬七千元，若被告主張留置抗辯，則被告的系爭帳戶至今
      是否存款高於該金額？若被告主張抵銷，則要在九十年十一月二十三日之後，
      方可低於該金額？
五、就附表編號一之二十萬元部分：
（一）按當事人主張有利於己之事實者，就其事實有舉證之責任。民事訴訟法第二百
      七十七條定有明文。次按，「民事訴訟如係由原告主張權利者，應先由原告負
　　　舉證之責，若原告先不能舉證，以證實自己主張之事實為真實，則被告就其抗
　　　辯事實即令不能舉證，或其所舉證據尚有疵累，亦應駁回原告之請求。」；又
　　　主張法律關係存在之當事人，須就法律關係發生所須具備之特別要件，負舉證
　　　責任，」。（最高法院十七年度上字第九一七號、四十八年度台上字第八八七
　　　號判例參照）。
（二）原告主張被告於九十年七月二日支領場地訂金二十萬元後，用於交付汪的股份
      有限公司為出資股金，然為被告所否認，並辯稱該附表編號一之二十萬元款項
      乃被告代原告轉匯予訴外人丁○○之借款。查原告前開主張，無非以上開匯款
      單為其依據（即原告所提之原證三），然查：經由銀行以電匯方式交付金錢予
      他人，依現行銀行作業實務，於匯款單上並毋須記載匯款之原因；況為何匯款
      ？係交付買賣價金？係給付承攬報酬？抑係償還票據債務？其原因更屬不一。
      則自無法僅以原告有電匯款項與被告之事實，即足證明被告另為之電匯既係因
      被告為交付汪的股份有限公司之出資股金而匯款，故自難僅憑上開匯款單，為
      有利原告之認定。
（三）查原告係依侵權行為之法律關係為由，主張被告支領該二十萬元構成侵權行為
      ，則揆諸前揭判例意旨諭示，原告自應就被告侵權行為一節負舉證之責，必原
      告於證實自己主張之事實為真實，被告方有就其抗辯負舉證責任。而本件原告
      除提出之匯款單之事證，不足認被告何該當侵權行為之要件，已如前述外，原
      告復未能提出其他證據證明被告有何該當侵權行為要件一事，依上開說明，原
      告就其主張之事實既未能舉證證明，無論被告就其抗辯事實得否舉證，自應駁
      回原告此部分之請求。
六、就附表編號十三之十七萬七千元部分：
（一）按當事人主張有利於己之事實者，就其事實有舉證之責任，民事訴訟法第二百
      七十七條定有明文。又原告對於自己主張之事實已盡證明之責後，被告對其主
      張，如抗辯其不實並提出反對之主張者，則被告對其反對之主張，亦應負證明
      之責，此為舉證責任分擔之原則；若原告於起訴原因已有相當之證明，而被告
      於抗辯事實並無確實證明方法，僅以空言爭執者，當然認定其抗辯事實之非真
      正，而應為被告不利之裁判，最高法院十八年上字第二八五五、一六七九號判
      例可資參照。
（二）原告主張被告於九十年九月廿日向其支領應用於承辦「台北藝術節」活動之簽
      約金一十七萬七千元，既未將該款項交付台北市政府；亦未返還予原告。被告
      則以：其因遭原告違法資遣，又未獲工資給付，其扣留附表編號十三之十七萬
      七千元，乃行使法律所賦予之留置權；且因兩造間僱傭關係仍存在，則其自可
      以自九十年十一月二十四日起至九十三年二月二十四日止之原告尚積欠其之工
      資、資遣費及代墊款等，抵銷此項賠償等語置辯。
（三）查被告雖辯稱其扣留附表編號十三之十七萬七千元，乃行使法律所賦予之留置
      權，然查被告訴訟代理人於本院九十三年六月十日言詞辯論時自承：「關於留
      置權的部分因其無法聯絡被告本人，所以沒有新的證據可提出，」，則依被告
      之陳詞可知，其就行使留置權一事，並無法舉證以實其說，則揆諸前揭判意旨
      ，其辯稱其乃行使留置權一事，既不足採。
（四）又被告雖復辯稱其與原告間之僱傭關係仍存在，自可以自九十年十一月二十四
      日起至九十三年二月二十四日止之原告尚積欠其之工資、資遣費及代墊款等款
      項，抵銷此項賠償等語置辯，然查被告與原告間之僱傭關係是否存在？而其工
      資為何？資遣費又為何？及代墊款應為何？均未見被告提出任何事證，以證明
      其說，而被告提出之被證六，乃兩造至台北市政府所為之勞資爭議調解紀錄，
      則依該紀錄內容以觀，並無法得悉兩造間之工資為何？又被告另提出之被證十
      ，其上雖載有原告名義之薪資明細表，然此薪資明細表究為所製作，並無法由
      該薪資明細表見之端倪，則揆諸前揭判意旨，被告辯稱欲主張抵銷一事，亦不
      足採。
（五）綜上所述，被告雖抗辯其就附表編號十三之十七萬七千元，乃行使留置權，且
      依法主張抵銷，然揆諸前揭說明，自應舉證以實其說。然被告於抗辯事實並無
      確實證明方法，僅以空言爭執，當然認定其抗辯事實之非真正，而應為被告不
      利之裁判。是以原告起訴請求被告給付如主文第一項所示之款項及法定遲延利
      息部分，洵屬正當，應予准許。
七、就附表編號二至十二部分：
（一）按當事人主張有利於己之事實者，就其事實有舉證之責任。民事訴訟法第二百
      七十七條定有明文，又民事訴訟如係由原告主張權利者，應先由原告負舉證之
      責，若原告先不能舉證，以證實自己主張之事實為真實，則被告就其抗辯事實
      即令不能舉證，或其所舉證據尚有疵累，亦應駁回原告之請求。最高法院著有
      十七年上字第九一七號判例可資參照。
（二）原告主張就附表編號二至編號十二部分之款項，為被告因侵權行為之所得，然
      原告於本院九十三年三月十一日整理並協議簡化爭點時自承，其就附表編號二
      至二至十二所主張之金額部分，其舉證有困難，則揆諸前揭判例意旨諭示，原
      告自應就被告就附表編號二至編號十二之侵權行為一節負舉證之責，必原告於
      證實自己主張之事實為真實，被告方有就其抗辯負舉證責任。而本件原告既未
      能提出其他證據證明被告有何侵權行為一事，依上開說明，原告就其主張之事
      實既未能舉證證明，無論被告就其抗辯事實得否舉證，均應駁回原告就附表編
      號二至編號十二之請求。
八、本件事證已臻明確，兩造其餘攻擊防禦及所為之立證，核與判決基礎不生影響，
    毋庸一一論述，附此敘明。
九、據上論結，原告之訴為一部分有理由，一部分無理由，依民事訴訟法第七十九但
    書，判決如主文。
中　　　華　　　民　　　國　　九十三　　年　　　七　　　月　　　二　　　日
                                        臺灣士林地方法院民事第二庭
                                            法      官  陳梅欽
右為正本係照原本作成。
如對本判決上訴須於判決送達後廿日內向本院提出上訴狀。
中　　　華　　　民　　　國　　九十三　　年　　　七　　　月　　　六　　　日
                                            法院書記官  劉曉玲
